【裁判字號】    98,交聲,3937
【裁判日期】    990112
【裁判案由】    交管條例聲異
【裁判全文】
臺灣板橋地方法院交通事件裁定        98年度交聲字第3937號
原處分機關  交通部公路總局臺北區監理所
異  議  人
即受處分人  甲○○
上列異議人因違反道路交通管理處罰條例案件，對於交通部公路
總局臺北監理所中華民國98年9 月11日所為之處分（原處分：北
監自裁字第裁40-C00000000號），聲明異議，本院裁定如下：
    主  文
異議駁回。
    理  由
一、異議意旨略以：異議人即受處分人甲○○於民國98年8 月16
    日9 時25分駕駛自小客車T2-6655 號行駛於台北縣中和市○
    ○路與南工路交叉路口時，因「紅燈右轉」被警查獲，致遭
    裁決應處新臺幣（下同）900 元之罰鍰，查異議人於開車行
    經前開路口轉彎時，當時交通號誌尚為黃燈，被警察攔下後
    ，舉發員警硬說是紅燈右轉，異議人實無違規情事，爰依法
    聲明異議云云。
二、按汽車駕駛人，行經有燈光號誌管制之交岔路口闖紅燈者，
    處1,800 元以上5,400 元以下罰鍰。前項紅燈右轉行為者，
    處600 元以上1,800 元以下罰鍰；汽車駕駛人有道路交通管
    理處罰條例第53條情形者，除依原條款處罰鍰外，並記違規
    點數3 點，道路交通管理處罰條例第53條、第63條第1 項第
    3 款分別定有明文。
三、經查：
  (一)異議人甲○○於98年8 月16日9 時25分許，駕駛車牌號碼T2
    -6655 號自用小客車，行經前開交叉路口，經在該路口執行
    勤務之臺北縣政府警察局中和第一分局中和派出所值勤警員
    當場告發，認有「紅燈右轉」之交通違規情事，而於南工路
    上當場攔停舉發，嗣經原處分機關即交通部公路總局臺北區
    ○○○○○道路交通管理處罰條例第53條第2 項、第63條第
    1 項第3 款及違反道路交通管理事件統一裁罰基準表之規定
    ，裁處異議人罰鍰900 元，並記違規點數3 點等情，有卷附
    臺北縣政府警察局舉發違反道路交通管理事件通知單、交通
    部公路總局臺北區監理所於98年9 月11日以北監自裁字第裁
    40-C00000000號裁決書各1 份附卷可稽，此部分事實，堪以
    認定。
  (二)再者，關於本件舉發違規之過程，業據證人即本件舉發及攔
    查之中和派出所警員卓信宏於本院調查時到庭具結證稱：當
    天伊跟同仁正在執行巡邏勤務，有排路檢點，是在中和路與
    南工路口，臨檢點是設在上開路口附近之南工路巷子口，執
    行盤查跟交通違規之告發，告發前，伊等見到異議人駕駛之
    車輛從中和路右轉南工路，那時南工路的燈號已經是綠燈（
    證人誤稱為紅燈），且過了2 、3 秒鐘了，因此攔停異議人
    ，並告知異議人違規，當時是車上乘客出來，向伊說不好意
    思，且稱因為被車子擋住所以沒有看到燈號，伊便開始開單
    ，1 、2 分鐘後請異議人出示行照，異議人此時才說是綠燈
    轉黃燈時經過該路口，沒有闖紅燈，但伊看到的燈號是紅燈
    時（應指中和路上之號誌）異議人才轉過來；因該路口很小
    ，開車或騎機車轉彎通過該路口之時間應該不會超過2 、3
    秒，而中和路上之交通號誌由綠燈轉為紅燈之時間，約有3
    秒之時間，是依此情況判斷，異議人通過路口時中和路上之
    交通號誌應該已經是紅燈等語綦詳（見本院卷第28頁背面至
    第29頁），且有臺北縣政府警察局中和第一分局受理違反交
    通管理事件被通知人申訴理由查詢表（見本院卷第18、19頁
    ）附卷可參，足見異議人辯稱：係於該路口綠燈轉黃燈時，
    通過路口右轉，並無違規之情事云云，要無可採；又參以證
    人卓信宏同時證稱：臨檢點距離路口處僅約5 公尺，是在該
    處觀看異議人轉彎之過程應該不會有誤差等詞以觀，堪認取
    締員警於取締時，對於本件異議人駕車違規時之過程應無誤
    判或誤攔之虞，實堪採認。
  (三)此外，又按交通警察製單舉發違反交通違規事實，本質上為
    行政處分，係公務員基於職務上之公權力，依法就特定之具
    體事件所為之具公法上效果之單方面行政行為，如無形式上
    顯然之瑕疵可指，基於公務員為公法上行為具有公信力之原
    則，該行政行為當可被推定為真正，其據以依法處分之事實
    認定亦為正確無誤，此與民事訴訟法第355 條第2 項規定「
    文書依其程式及意旨得認作公文書，推定其為真正」之情形
    相同。本此公信原則，立法者乃賦予行政機關制定違反道路
    交通事件統一裁罰基準及處理細則，使執行勤務員警得當機
    處分，以達其維護交通秩序、安全之行政目的。又況交通違
    規事件如闖紅燈、違規迴轉及超速等行為，多係發生於瞬間
    ，且並非侷限於特定地點發生，倘非委由當場執行取締違規
    公務員之認識及判斷，且為立即之取締作為，僅憑科學儀器
    ，實難以達成維持交通秩序之目的。從而，因認負責現場舉
    發取締員警之證詞，亦應得為判斷本件異議人是否有違規紅
    燈右轉行為之佐證。證人卓信宏既已為上開明確證述，並有
    前揭事證可資佐證，堪認異議人確有本件違規之事實。異議
    人雖否認違規，但迄未能就值勤員警本件舉發有何瑕疵或錯
    誤，提出證據方法以供本院調查審認，復查無其他足以懷疑
    證人所言不實之顯然瑕疵，則異議人空言以前揭情詞置辯，
    自不能推翻本件舉發之真實性。
四、綜上所述，本件異議人駕駛前開自用小客車，於上揭時、地
    ，確有「紅燈右轉」之違規事實。原處分機關依道路交通管
    理處罰條例第53條第2 項、第63條第1 項第3 款及違反道路
    交通管理事件統一裁罰基準表之規定，裁處異議人罰鍰900
    元，並記違規點數3 點，核無違誤。本件異議為無理由，應
    予駁回。
五、據上論斷，應依道路交通案件處理辦法第19條，裁定如主文
    。
中    華    民    國    99    年     1    月    12    日
                    交通法庭  法  官  鄭凱文
以上正本證明與原本無異。
如不服本裁定，應於收受送達後5 日內向本院提出抗告狀。
                              書記官  陳筱惠
中    華    民    國    99    年    1     月    12    日

司法院資訊處製作；財團法人民間司法改革基金會備份。
